【裁判字號】    99,交聲,3579
【裁判日期】    991025
【裁判案由】    聲明異議
【裁判全文】
臺灣臺中地方法院交通事件裁定        99年度交聲字第3579號
原處分機關  交通部公路總局臺中區監理所
異  議  人
即受處分人  甲○○
上列受處分人因違反道路交通管理處罰條例案件，對於交通部公
路總局臺中區監理所於民國99年9月15日所為之處分（原處分案
號：中監違字第裁60-C00000000號裁決書）聲明異議，本院裁定
如下：
    主  文
異議駁回。
    理  由
一、原處分機關略以：異議人即受處分人甲○○（下稱異議人）
    駕駛車牌號碼OB-1346 號自用小客車，於民國99年8 月16日
    下午10時20分許，在臺北縣金山鄉中角國小前，因有「闖紅
    燈（金山往石門）」之違規事由，經警攔停掣單舉發，異議
    人於應到案日期前向原處分機關提出申訴，經原處分機關函
    請舉發單位調查結果，仍認異議人確有前開違規之行為，乃
    依道路交通管理處罰條例第53條第1 項裁處異議人罰鍰新臺
    幣（下同）2,700 元，並依同條例第63條第1 項第3 款記違
    規點數3 點，於法應無不合等語。
二、異議人聲明異議意旨略以：伊於上開時間駕車行於淡金公路
    往三芝方向，經過中角國小前方路口之際，確於該路口等停
    紅燈，並於綠燈後始起步通過無誤。又警員並非於本人通過
    路口後立即攔停，而係經過約500 公尺與一急彎，待至無法
    看到其指控伊闖越之交通號誌始將伊攔停舉發，距離過遠，
    故此件不可視作一般現場取締，員警應負舉證之責。況且伊
    於當時並未看到警員在其行駛方向值勤，嗣後始知警員藏於
    海興路旁一處私人停車場內值勤，經伊實地走訪勘查，發現
    該處無法看到路口交通號誌及行車狀況，警員所稱之目視伊
    違規，實屬牽強之詞。再者，依規定值勤警員應穿著整齊、
    態度客氣，伊認為其取締行為應係無效，爰此聲明異議等語
    。
三、按汽車駕駛人駕駛汽車，應遵守道路交通標誌、標線、號誌
    之指示，道路交通安全規則第90條前段定有明文。又道路交
    通標誌標線號誌設置規則第206 條第5 款第1 目規定「圓形
    紅燈」之行車管制號誌係表示禁止車輛通行，並不得超越停
    止線或進入路口，如汽車行駛於道路上，行經有燈光號誌管
    制之交岔路口闖紅燈者，處1,800 元以上5,400 元以下罰鍰
    ，並記違規點數3 點，道路交通管理處罰條例第53條第1 項
    、第63條第1 項第3 款分別定有明文。
四、經查：
  (一)異議人甲○○駕駛車牌號碼OB-1346 號自用小客車，於前揭
    時間、地點為臺北縣警察局金山分局中角派出所員警攔停舉
    發「闖紅燈（金山往石門）」乙情，有臺北縣政府警察局99
    年8 月16日北縣警交大字第C00000000 號舉發違反道路交通
    管理事件通知單影本及臺北縣政府警察局金山分局99年9 月
    7 日北縣警金交裁字第0990017937號函在卷足憑。異議人雖
    否認有闖紅燈之違規行為，並以前揭情詞置辯，然證人即舉
    發警員劉錦民於本院訊問時到庭具結證稱：「（問：這份中
    監違字第裁60-C00000000號裁決書是否是你告發的？（提示
    並告以要旨））是的。」、「（問：請描述當天舉發的經過
    ？）當時另外的員警姓黃，我們是在執行巡邏勤務，是在中
    角國小前，執行交通稽查勤務，於二十二時十八分時，發現
    受處分人駕駛自小客車闖紅燈，我們是站在路邊發現的，發
    現之後我們駕駛巡邏車追攔，那時候受處分人的車子已經經
    過我們的車子，我們開巡邏車去追，我們本來站在巡邏車的
    旁邊，我們的巡邏車本來是停放在異議人所指該停車場內，
    但是不是在異議人所指的這麼遠離路邊的裡面，靠近路邊大
    約五公尺而已，我們的人站在車子引擎蓋的旁邊，可以很正
    確的看得到的舉發路口紅綠燈。」、「（問：你們開了多遠
    追到受處分人？）大約五百公尺，在三十八點二K 追到受處
    分人。」等語綦詳（見本院99年10月18日訊問筆錄第3 頁）
    。並經異議人與證人當庭對質：「（受處分人問：你說你是
    在路口接近停車場，你是如何看到紅綠燈的？）我與黃員是
    用目測。」、「（受處分人問：警車上有無行車記錄器可以
    提供？）有的，裝在前方擋風玻璃，沒有辦法拍到當天受處
    分人的違規情形，因為當天受處分人的行車方向是南往北，
    我們的車頭也是南往北。」、「（受處分人問：你說你是在
    車外，你是如何可以在五百公尺以內追到我？）當時駕駛巡
    邏車時，以時速六十公里的速度追趕異議人，那時晚間沒有
    什麼車，我們只有開巡邏燈，沒有鳴警笛。」等語（見本院
    同日訊問筆錄第3 頁、第4 頁）。再經本院當庭勘驗異議人
    庭呈遭攔停處之地形攝影檔案結果顯示：「如依照受處分人
    所自稱當日遭攔停之停車場位置，倘員警站在停車場靠路邊
    位置，因該位置與舉發闖紅燈路口，係直行，期間無障礙物
    ，可清楚看到車流狀況，如係在停車場內部，因路邊均有種
    植路樹，有遭遮避之可能。」（見本院訊問筆錄第2 頁）。
    互參前開證詞及勘驗結果以觀，可知證人劉錦民對當時舉發
    之情況記憶清晰明確，而據證人劉錦民所稱，其值勤之地點
    係於該路口附近之路邊，非在異議人所指稱之停車場內；而
    經本院勘驗上開異議人庭呈之錄影檔案及現場照片，依證人
    劉錦民所述之當時站立位置而言，該處並非急彎，至路口紅
    綠燈亦無障礙物，證人劉錦民當能目視該路口車輛往來及燈
    號變換情形，並無誤認異議人之虞；且證人劉錦民係執行員
    警，與異議人間並無素怨，於本院復係於具結負偽證罪處罰
    之下為前揭證述，而依一般執勤員警之專業訓練而言，對於
    該等職務上事項之觀察程度自遠較一般人更為專注，其誤判
    之可能性極低，應無誤認之可能。應認證人劉錦民前揭證述
    具相當之可信性。再本件舉發警員於執行舉發違規之交通勤
    務時，係於人車來往之路邊，其係於目睹發現異議人有駕駛
    自小客車闖紅燈違規行為後，立即駕巡邏車起步追攔異議人
    ，於距離該違規路口約五百公尺處追上攔停，具時間、地點
    上之連續緊密性，仍屬當場舉發取締無訛；另異議人雖陳稱
    證人劉錦民當時所站立之位置，無法目視取締之路口云云。
    然異議人於異議狀即已陳稱於當時當地行車過程中，並未看
    到警方在伊行駛方向前方執勤等語，而異議人係駕駛人，伊
    於駕駛過程中，注意力應係專注集中在行車狀況，縱異議人
    行經該路段時，未見證人劉錦民於行車方向路邊，亦不表示
    證人劉錦民當時絕對未在該路口附近之停車場路邊執行勤務
    。而異議人既未能注意到證人劉錦民所在位置，焉能確認證
    人劉錦民所站立位置絕無法目視違規經過。從而，異議人此
    部分所辯，本院認尚難採信。
  (二)按道路交通管理處罰條例科處行政罰事件，依據公法爭議之
    舉證責任分配法則，固應先由行政機關就其業已履踐相關正
    當法律程序，以及人民應受處罰之客觀違反法令行為，負證
    明之責，受處罰人就行政機關已為相當證明之前開事項，若
    主張欠缺主觀歸責條件或為其他抗辯，亦須就其所辯提出反
    證。惟行政機關對於前開應為舉證事項，並非不得以執行查
    察取締勤務人員，依據調查人證之程序，使就親歷事實提供
    不可替代之證明方法。受處罰人就該證人所述見聞經過之真
    實性倘有質疑，除依法定交互詢問程序加以檢驗外，亦不得
    僅因證人之個人身分、地位或與當事人之關係而謂其不得作
    證，或憑己意指為必須代以其他特定之證據方法，此在證人
    業已具結願依偽證罰則擔保證言可信之場合，尤屬當然。基
    於此，本件異議人提出現場地形錄影資料並無從證明舉發員
    警之取締舉發有何違誤，前已敘明，本院復查無何證據足資
    證明證人劉錦民有捏造事實違法取締之情事，本院自得以證
    人劉錦民可信之證詞據為認定本件違規事實之依據。依上開
    說明，本件異議人確有舉發通知單上所載闖紅燈之違規行為
    ，應屬明確，異議人前揭所辯各節，尚無足採。至異議人辯
    稱員警舉發態度不佳，取締行為應屬無效云云，然而關於交
    通違規案件，所應審究之重點乃在於異議人是否違規，其若
    確有違規之情事，並不能因舉發人不善之舉發態度而使原有
    之違規行為合法化，況本案舉發人之舉發態度有無不善，亦
    屬可疑，縱確有不善之處，亦應由其主管或上級機關另行勸
    導、訓練。是縱令異議人上開所稱屬實，要與認定本案違規
    事實無涉，併此敘明。
五、綜上所述，本件異議人於上開時、地行經有燈光號誌管制之
    交岔路口闖紅燈之違規事實，事證已臻明確。原處分機關依
    道路交通管理處罰條例第53條第1項、第63條第1項第3款之
    規定裁處罰鍰2,700元，並記違規點數3點，核無不當。本件
    異議為無理由，應予駁回。
據上論斷，應依道路交通管理處罰條例第87條第2 項，道路交通
案件處理辦法第19條，裁定如主文。
中    華    民    國    99    年    10    月    25    日
                  交通法庭  法  官  簡婉倫
以上正本證明與原本無異
如不服本裁定應於送達後5日內向本院提出抗告狀
                            書記官  許千士
中    華    民    國    99    年    10    月    25    日

司法院資訊處製作；財團法人民間司法改革基金會備份。
